臺灣雲林地方法院民事簡易判決
111年度虎簡字第82號
原      告  泰安產物保險股份有限公司彰化分公司

法定代理人  周文凱  
訴訟代理人  簡宏哲  
            楊志仁  


被      告  廖英傑  
上列當事人間請求損害賠償（交通）事件，本院於中華民國111
年5月20日言詞辯論終結，判決如下：
    主  文
被告應給付原告新臺幣伍萬伍仟陸佰肆拾捌元，及自民國一百一
十一年四月二日起至清償日止，按週年利率百分之五計算之利息
。
原告其餘之訴及其餘假執行之聲請均駁回。
訴訟費用新臺幣參仟參佰壹拾元，由被告負擔新臺幣陸佰零玖元
，其餘由原告負擔。
本判決原告勝訴部分得假執行。
    事實及理由
一、被告經合法通知，未於言詞辯論期日到場，核無民事訴訟法
    第386條各款所列情形，爰依原告聲請，由其一造辯論而為
    判決。
二、原告起訴主張：原告承保訴外人遠銀國際租賃股份有限公司
    所有、由訴外人黃坤益駕駛之車牌號碼000-0000號自用小客
    車（下稱系爭車輛），於民國110年8月7日7時許（正確時間
    為110年8月7日7時20分許，應予更正），行經雲林縣西螺鎮
    中山路與福興路交岔路口（下稱系爭交岔路口），與被告駕
    駛之車牌號碼0000-00號自用小貨車發生碰撞，致系爭車輛
    受損，經送修車廠修繕後，修復費用為新臺幣（下同）302,
    667元（含工資61,280元、零件241,387元），原告已依保險
    契約給付被保險人，取得代位權，自得向被告請求損害賠償
    ，爰依保險法第53條第1項，民法第184條第1項、191條之2
    規定提起本件訴訟等語。並聲明：被告應給付原告302,667
    元，及自起訴狀繕本送達翌日起至清償日止，按週年利率百
    分之5計算之利息，並願供擔保請准宣告假執行。
三、被告未於言詞辯論期日到場，亦未提出書狀為任何聲明或陳
    述。
四、本院之判斷：
  ㈠原告主張之前揭事實，業據提出系爭車輛行車執照影本、訴
    外人黃坤益駕駛執照、西螺分局西螺派出所道路交通事故當
    事人登記聯單、估價單、追加維修報價單、電子發票證明聯
    、車輛維修照片（見本院卷第11至51頁）為證，且經本院依
    職權向雲林縣警察局西螺分局調取本件交通事故卷證查核無
    訛（見本院卷第57至85頁）；被告已於相當時期受合法之通
    知，而於言詞辯論期日不到場，亦未提出書狀爭執，依民事
    訴訟法第280條第3項前段準用同條第1項之規定，視同自認
    ，依上開調查證據之結果，堪信原告之主張為真實。
  ㈡汽車行駛至交岔路口，其行進、轉彎，應遵守燈光號誌；特
    種閃光號誌各燈號顯示之意義如左：閃光黃燈表示「警告」
    ，車輛應減速接近，注意安全，小心通過；閃光紅燈表示「
    停車再開」，車輛應減速接近，先停止於交岔路口前，讓幹
    道車優先通行後認為安全時，方得續行；特種閃光號誌設於
    交岔路口者，其設置方式與行車管制號誌同。幹道應設置閃
    光黃燈，支道應設置閃光紅燈，道路交通安全規則第102條
    第1項第1款、道路交通標誌標線號誌設置規則第211條第1項
    、第224條第3款分別有明文規定。又汽車行駛時，駕駛人應
    注意車前狀況及兩車並行之間隔，並隨時採取必要之安全措
    施，道路交通安全規則第94條第3項前段亦定有明文。查被
    告於本件事故發生時，駕駛上開車輛沿中山路由東往西方向
    行駛至系爭交岔路口（被告行向為設有閃光黃燈號誌），本
    應遵守前揭交通規則，減速接近，小心通過，而依當時客觀
    情狀，並無不能注意之情事，竟疏未注意，冒然通過該交岔
    路口，致與訴外人黃坤益所駕駛、沿福興路由南往北方向駛
    至系爭交岔路口（訴外人黃坤益行向為設有閃光紅燈號誌）
    之系爭車輛發生碰撞，被告就本件交通事故之發生自有過失
    。至訴外人黃坤益行經設有閃光紅燈號誌之交岔路口時，亦
    無不能注意之情事，卻疏未注意應先停止於交岔路口前，讓
    被告所屬幹道車輛優先通行後，認為安全時再行通過，致生
    本件交通事故，亦有過失，惟不因此免除被告之過失責任。
    茲審酌本件交通事故之發生原因及原因力之強弱，本院認原
    告主張被告應負擔百分之30之過失責任，訴外人黃坤益應負
    擔百分之70之過失責任，應屬適當，而可採信。
  ㈢因故意或過失，不法侵害他人之權利者，負損害賠償責任；
    汽車、機車或其他非依軌道行駛之動力車輛，在使用中加損
    害於他人者，駕駛人應賠償因此所生之損害，但於防止損害
    之發生，已盡相當之注意者，不在此限，民法第184條第1項
    前段、第191條之2定有明文。另不法毀損他人之物者，被害
    人得請求賠償其物因毀損所減少之價額，民法第196條定有
    明文；依民法第196條請求賠償物被毀損所減少之價額，得
    以修復費用為估定之標準，但以必要者為限（例如︰修理材
    料以新品換舊品，應予折舊），最高法院77年度第9次民事
    庭會議決議可資參照。被保險人因保險人應負保險責任之損
    失發生，而對於第三人有損失賠償請求權者，保險人得於給
    付賠償金額後，代位行使被保險人對於第三人之請求權，保
    險法第53條第1項定有明文。本件被告駕車過失與訴外人黃
    坤益所駕駛之系爭車輛發生碰撞，致系爭車輛受損，其過失
    行為與系爭車輛損害結果間有相當因果關係，自應負侵權行
    為損害賠償責任；原告已給付賠償金額，得代位行使被保險
    人對於被告之損害賠償請求權。系爭車輛修復費用共計302,
    667元（含工資61,280元、零件241,387元），有上開估價單
    、電子發票證明聯在卷可稽，以新零件更換舊零件部分，依
    前揭說明，應予折舊。依行政院所頒固定資產耐用年數表及
    固定資產折舊率之規定，【非運輸業用客車、貨車】之耐用
    年數為5年，依定率遞減法每年折舊1000分之369，另依營利
    事業所得稅查核準則第95條第6項規定「固定資產提列折舊
    採用定率遞減法者，以1年為計算單位，其使用期間未滿1年
    者，按實際使用之月數相當於全年之比例計算之，不滿1月
    者，以1月計」，系爭車輛係109年2月出廠（未載日，以15
    日為出廠基準日），有上開行車執照影本可查，至本件車禍
    事故發生時之110年8月7日，已實際使用1年6月（未滿1月者
    ，以1月計），則零件扣除折舊後之修復費用估定為124,213
    元（詳如附表之計算式），加計不折舊之工資61,280元，系
    爭車輛必要修復費用應為185,493元（計算式：124,213元＋6
    1,280元＝185,493元）。
　㈣損害之發生或擴大，被害人與有過失者，法院得減輕賠償金
    額或免除之，民法第217條第1項定有明文。過失相抵之責任
    減輕或免除，非為抗辯，而為請求權一部或全部之消滅，故
    過失相抵之要件具備時，法院得不待當事人之主張，逕以職
    權減輕賠償金額或免除之（最高法院80年度台上字第173號
    判決意旨參照)。訴外人黃坤益就本件交通事故之發生應負
    百分之70之過失責任，業如前述，原告依保險讓與取得對被
    告之債權，被告得以對原告承保車輛之駕駛人之抗辯事由對
    抗原告，據此，依比例減輕後，原告得向被告請求賠償之金
    額，應以55,648元為限（計算式：185,493元×30%＝55,648元
    ，元以下四捨五入）。
  ㈤給付無確定期限者，債務人於債權人得請求給付時，經其催
    告而未為給付，自受催告時起，負遲延責任；其經債權人起
    訴而送達訴狀，或依督促程序送達支付命令，或為其他相類
    之行為者，與催告有同一之效力；遲延之債務，以支付金錢
    為標的者，債權人得請求依法定利率計算之遲延利息；應付
    利息之債務，其利率未經約定，亦無法律可據者，週年利率
    為百分之5，民法第229條第2項、第233條第1項前段及第203
    條業已分別明定。本件原告請求被告損害賠償，核屬給付未
    定期限，而本件起訴狀繕本係於111年3月22日寄存送達被告
    （見本院卷第95頁），經十日發生效力，則原告請求自起訴
    狀繕本送達翌日即111年4月2日起至清償日止按法定週年利
    率百分之5計算之遲延利息，自屬有據。
五、從而，原告依侵權行為、保險代位之法律關係，請求被告給
    付55,648元，及自111年4月2日起至清償日止，按週年利率
    百分之5計算之利息，為有理由，應予准許；逾此範圍之請
    求，則無理由，應予駁回。
六、本件原告勝訴部分，係適用簡易程序所為被告敗訴之判決，
    依民事訴訟法第389條第1項第3款規定，應依職權宣告假執
    行，原告聲請供擔保准予假執行，核無必要。又原告其餘之
    訴既經駁回，其餘假執行之聲請亦失所依據，應併予駁回。
七、訴訟費用負擔之依據：民事訴訟法第79條。
中　　華　　民　　國　　111 　年　　5 　　月　　31　　日
                  虎尾簡易庭  法  官  黃麗文
以上正本證明與原本無異。　　　　　　　　　
如不服本判決，於判決送達後20日內向本庭（臺灣雲林地方法院
虎尾簡易庭）提出上訴狀（須按他造當事人之人數附繕本）。
中　　華　　民　　國　　111 　年　　5 　　月　　31　　日
        　　　　　　　　　　　書記官  曾鈺仁
附表
折舊時間           金額
第1年折舊值        241,387×0.369=89,072
第1年折舊後價值    241,387-89,072=152,315
第2年折舊值        152,315×0.369×(6/12)=28,102
第2年折舊後價值    152,315-28,102=124,213